【裁判字號】    98,訴,1330
【裁判日期】    980810
【裁判案由】    返還無權占有房屋
【裁判全文】
臺灣臺中地方法院民事判決              98年度訴字第1330號
原      告  丁○○
訴訟代理人  甲○○
被      告  許素真
被      告  乙○○
上列當事人間請求返還無權占有房屋事件，本院於民國98年7月
27日言詞辯論終結，判決如下：
    主      文
被告應將台中縣大雅鄉○○段295地號土地（權利範圍100000分
之774）及其上1332建號即門牌號碼台中縣大雅鄉○○路125巷30
號7樓之2號建物（權利範圍全部）返還與原告。
訴訟費用由被告連帶負擔。
    事實及理由
壹、兩造爭執要旨：
  一原告主張：
    (一)台中縣大雅鄉○○段295地號土地及其上門牌號碼台中縣
      大雅鄉○○路125巷30號7樓之2建物（以下稱系爭不動產
      ）為原告所有。緣被告因積欠當鋪及房屋貸款6期未繳，
      乃將系爭不動產出售予原告，原告代被告將所有欠款及稅
      費償清，並將系爭不動產移轉至原告名下。被告提出雲林
      有筆土地約在6個月內出售，即將所積欠原告之款項償清
      及將系爭不動產所有權買回被告許素真名下，若未能依約
      實現，將無條件搬遷出系爭房屋。原告於民國96年7月間
      向台中商業銀行借款新台幣（下同）200萬元，於98年6月
      24日止共支出房貸256,430元，但被告至今已經過24個月
      ，仍未執行所提之承諾，且積欠原告前向銀行貸款達24個
      月未償還本利，造成原告經濟生活諸多不便，且未依約搬
      遷。而系爭不動產至今仍為被告二人無權占有中，爰依民
      法第767條前段規定，請求被告二人返還無權占有之系爭
      不動產。
    (二)並聲明：1.被告應將原告所有坐落台中縣大雅鄉○○段29
      5地號、地目建、面積3118平方公尺、持分774/100000，
      及地上1332建號、層次第7層、總面積86.18平方公尺、附
      屬建物面積花台3.25平方公尺、陽台18平方公尺、權利範
      圍為所有權全部、門牌號碼為台中縣大雅鄉○○路125巷
      30號7樓之2之建物返還予被告；2.訴訟費用由被告負擔。
  二被告二人抗辯：
    (一)96年5月間經被告兒子友人認識仲介即原告訴訟代理人甲○○，當時甲○○表示他關係很好，可以向銀行辦理房屋
      貸款240萬元，但是甲○○說貸款人要條件很好，必須辦
      理過戶他人（即原告）來辦理貸款，最後甲○○表示房屋
      貸款只有200萬元。
    (二)系爭房屋第一設定抵押於94年11月17日向訴外人台中商業
      銀行貸款160萬元，第二設定抵押於95年5月1日向訴外人
      王啟亮先生貸款30萬元。
    (三)原告提出之房地產買賣契約書是原告所偽造。
    (四)原告提出之本票是被告簽給第二設定抵押人王啟亮之本票
      。
    (五)銀行貸款期間被告也有付利息，而每年度房屋稅都由被告
      繳納。
    (六)原告為佣金糾紛，於97年4月27日晚上仲介甲○○帶兩人
      到被告住宅恐嚇打人，當時報案由大雅鄉馬岡派出所警員
      來處理，並且有寄存證信函給原告，爾後甲○○又兩次帶
      人到住宅恐嚇及經常用電話恐嚇被告家人。
    (七)並聲明：1.原告之訴駁回；2.訴訟費用由原告負擔。
貳、得心證之理由：
  一原告主張系爭不動產現登記於其名下，及該不動產現為被告
    二人占有之事實，為被告二人所不爭執，並有原告提出之土
    地及建物登記謄本在卷可稽。而按所有人對於無權占有其所
    有物者，得請求返還之，民法第767條前段定有明文。被告
    二人雖辯稱該房地產買賣契約書為原告所偽造，當時僅是為
    了貸款而將系爭不動產所有權移轉登記予原告名下，雙方並
    無買賣之意云云。惟查：
    (一)系爭房地產買賣契約書上「丙○○」之簽名，經與被告丙○○當庭書寫之「丙○○」字跡，以目視方法觀察比對，
      兩者之運筆型態及筆劃順序多屬相同，極易判斷係屬同一
      人所為。又該契約書上之「丙○○」印文，是以被告丙○○留存於戶政事務所之印鑑章所蓋用，此有臺中縣雅潭地
      政事務所98年7月10日雅地登字第0981004846號函檢送之
      不動產登記申請資料所附之印鑑證明可供對照。準此，系
      爭房地產買賣契約書上「丙○○」之簽名及用印，確係被
      告丙○○所為，誠無疑義。被告辯稱該房地產買賣契約書
      為原告所偽造，顯非可採。
    (二)系爭房地產買賣契約書第四條付款約定：「第一次款伍拾
      萬元整，於簽訂本契約同時由買方（即原告）支付之。本
      款項包括已收定金。買方代賣方（即被告丙○○）支付銀
      行利息及當舖欠款；第二次款參拾萬元整，於土地增值稅
      單及契稅單核定發給參日內交付。買方代賣方支付當舖差
      額利息及稅金費用；第三次款（尾款）壹佰陸拾萬元整，
      於產權過戶給買方名下，買方前向銀行辦妥貸款核定撥給
      ，代賣方償還銀行借款，於買方取得清償證明辦妥塗銷登
      記之同時交付剩餘款項或補足差額並同時辦理交屋之手續
      。」第五條前段約定：「買方預定貸款新台幣貳佰萬元抵
      付部分買賣價款。」此有該房地產買賣契約書在卷可參。
      而原告嗣後以系爭不動產向台中商業銀行新莊分行申請貸
      款240萬元，經核准貸與200萬元，該借款本息是由原告於
      該銀行之活期儲蓄存款帳戶自動扣繳，此有台中商業銀行
      新莊分行98年7月10日中新莊字第09812600087號函及檢附
      之授信申請書、交易明細資料在卷足憑。又原告訴訟代理
      人於98年7月1日言詞辯論期日陳稱：「（問：是否依照買
      賣契約書所定的付款履行條件給付價金？）有的，第一期
      款50萬元是我幫被告二人到當舖去還錢，第二期款30萬元
      是我幫他們還當舖及被告二人在外面的欠債，第三期160
      萬元是我們向銀行貸款去償還其他銀行的欠款。（問：對
      被告抗辯你所提出的三張本票是被告二人簽發給第二順位
      抵押權人王啟亮的本票，有何意見？）80萬元的本票確實
      是被告二人簽發給我的，但是前面兩張即30萬元、10萬元
      的本票是我代清償之後王啟亮交給我的。」等語，復於98
      年7月27日言詞辯論期日陳稱替被告支付當舖欠款40幾萬
      元及房屋原來之銀行貸款157萬元及6個月違約金等，總金
      額已超過貸款所得之200萬元，而此情亦經被告乙○○坦
      認屬實。再者，被告乙○○陳述：「（問：原告向銀行貸
      款200萬元後，你幫原告付了幾次的銀行貸款？）付了多
      少我不知道，我有多少錢就付多少錢，有時候匯款、有時
      候直接存到他的帳戶。（問：依你所提出的台中商業銀行
      無摺存款存戶通知聯所示，前後三次共匯入丁○○帳戶2
      萬9000元，有何意見？）不止，還有其他臺灣銀行的轉帳
      ，但是原告向台中商銀貸款的200萬元也沒有給我們。（
      問：對原告陳述銀行貸款都是由原告在繳納有何意見？）
      我沒有能力繳。」等語（參見本院98年7月27日言詞辯論
      筆錄），然被告二人除提出上開台中商業銀行無摺存款三
      次共29,000元之匯款紀錄外，未能舉證有其他匯款或支付
      紀錄，且被告乙○○亦自承沒有繳納該房屋貸款之能力。
      從而原告主張系爭房屋貸款之本息多係由其繳納，洵堪採
      信。而原告既然依照該房地產買賣契約書第五條約定向銀
      行辦理貸款，並依第四條約定以該貸款及自有資金代被告
      二人清償債務，且該筆銀行貸款之本息亦多由原告繳納，
      可徵被告丙○○應有與原告簽訂該房地產買賣契約書而將
      系爭不動產所有權移轉與原告之意。從而被告所辯雙方並
      無買賣系爭不動產之真意云云，亦非可採。
  二據上，原告既然已依買賣契約支付全部價金，則依該房地產
    買賣契約書第四條付款約定所示，被告丙○○即負有交付系
    爭不動產予原告之義務。而系爭不動產現為被告二人占有使
    用，渠等又未能舉證證明有任何占有權源，自屬無權占有。
    從而原告依所有物返還請求權，請求被告二人應將台中縣大
    雅鄉○○段295地號土地（權利範圍100000分之774）及其上
    1332建號即門牌號碼台中縣大雅鄉○○路125巷30號7樓之2
    號建物（權利範圍全部）返還與原告，為有理由，應予准許
    。
  三本件事證已臻明確，兩造其餘攻擊防禦方法，核與判決結果
    不生影響，爰不逐一論述。
  四被告二人對原告所負返還系爭不動產之債務，其給付性質上
    為不可分，依民事訴訟法第85條第2項規定，本件訴訟費用
    應由敗訴之被告二人連帶負擔。
中    華    民    國    98    年    8     月    10    日
                  民事第三庭    法  官  游文科
正本係照原本作成。
如對本判決上訴，須於判決送達後20日內向本院提出上訴狀。
中    華    民    國    98    年    8     月    10    日
                                書記官


司法院資訊處製作；財團法人民間司法改革基金會備份。
